臺灣板橋地方法院刑事判決　　　　　　　94年度訴字第1199號
聲　請　人　臺灣板橋地方法院檢察署檢察官
被　　　告　丙○○
上列被告因詐欺等案件，經檢察官聲請簡易判決處刑（94年度偵
字第7856號），本院認不宜以簡易判決處刑，改依通常程序審理
，被告於本院準備程序為有罪的陳述，經本院合議庭裁定由受命
法官獨任進行簡式審判，判決如下：
    主  文
丙○○幫助以犯意圖為自己不法的所有，以詐術使人將本人之物
交付之罪為常業，處有期徒刑柒月。
犯罪所得新臺幣陸仟元沒收，如全部或一部不能沒收時，以其財
產抵償。
    事實及理由
一、按除被告所犯為死刑、無期徒刑、最輕本刑為3年以上有期
    徒刑的罪或高等法院管轄第一審案件外，於第一次審判期日
    前的準備程序進行中，被告就被訴事實作有罪的陳述時，審
    判長得告知被告簡式審判程序的旨意，並聽取當事人、代理
    人、辯護人及輔佐人的意見後，裁定進行簡式審判程序，為
    刑事訴訟法第273 條之1 第1 項的規定。本案被告丙○○所
    犯係死刑、無期徒刑、最輕本刑為3 年以上有期徒刑以外的
    罪，其於準備程序中，就起訴的犯罪事實作有罪陳述，經本
    院詳細告知適用簡式審判程序的相關規定，並聽取公訴人、
    被告意見後，經本院合議庭裁定由受命法官獨任進行簡式審
    判程序，合先敘明。
二、本案犯罪的事實及證據，均引用如附件檢察官聲請簡易判決
    處刑書的記載。
三、核被告丙○○所為，係犯刑法第30條第1 項、第340 條的幫
    助常業詐欺罪，及刑法第30條第1 項、洗錢防制法第2 條第
    1 款、第3 條第1 項第5 款、第9 條第1 項幫助洗錢罪。又
    被告是以一個行為同時觸犯上述2 個罪名，為不同種類的想
    像競合犯，應依刑法第55條的規定，從一重以幫助常業詐欺
    罪處斷。被告係基於幫助的意思，參與常業詐欺以外的行為
    ，為幫助犯，依刑法第30條第2 項的規定減輕其刑。另被告
    於偵查中暨審判中，均能就自己涉犯幫助洗錢的犯罪行為作
    出從實的供述，所以有洗錢防制法第12條第5 項減輕其刑規
    定的適用，因此依據這項規定遞減輕其刑。爰審酌被告因為
    貪圖私利提供銀行帳戶供詐騙集團成員來使用，助長詐騙集
    團財產犯罪的風氣，致民眾受騙匯出款項，實為當今社會層
    出不窮的詐財事件發生的根源，且亦因被告提供個人帳戶，
    致使執法人員難以追查該詐騙集團的真實身分，遂使詐欺犯
    得以掩飾詐欺所得的財物，被告所為實屬不該，行為應予檢
    討，並考量被告犯罪後坦承犯行的態度與所得的財物僅僅微
    薄的新臺幣（下同）6,000 元等一切情狀，酌情量處如主文
    所示的刑罰。又本案被告犯行雖係以幫助常業詐欺罪論處罪
    刑，然整體論罪中也是包含了洗錢防制法的犯行，本於義務
    沒收的本旨，法院並無應否沒收的裁量權，則被告犯罪所得
    的財物6,000 元，仍應依洗錢防制法第12條第1 項規定，為
    沒收，如全部或一部不能沒收時，以其財產抵償的宣告。至
    於被告開戶所用的開戶金額合計300 元，僅係該購買帳戶的
    他人所提供，於被告而言不生犯罪所得的問題，應不為沒收
    的宣告，附帶在這說明，以期明瞭。
四、依刑事訴訟法第452 條、第273 條之1 第1 項、第299 條第
    1 項前段、第310 條之2 、第454 條第2 項，洗錢防制法第
    9 條第1 項、第12條第1 項、第5 項，刑法第11條前段、第
    30 條 、第340 條、第55條，判決如主文。
本案由檢察官林俊峰提起公訴，經檢察官魏正杰到庭執行職務。
中　　華　　民　　國　　94　　年　　7 　　月　　22　　日
                        刑事第四庭法  官  黎錦福
上列正本證明與原本無異。
如不服本判決，應於判決送達後10日內向本院提出上訴狀 (應附
繕本)， 上訴於臺灣高等法院。
                                  書記官  蔡麗春
中　　華　　民　　國　　94　　年　　7 　　月　　22　　日
附錄本案論罪科刑法條：
洗錢防制法第9條
犯第2 條第1 款之罪者，處5 年以下有期徒刑，得併科新臺幣三
百萬元以下罰金。
犯第2 條第2 款之罪者，處7 年以下有期徒刑，得併科新臺幣五
百萬元以下罰金。
以犯前二項之罪為常業者，處3 年以上10年以下有期徒刑，得併
科新臺幣1 百萬元以上1 千萬元以下罰金。
法人之代表人、法人或自然人之代理人、受雇人或其他從業人員
，因執行業務犯前三項之罪者，除處罰行為人外，對該法人或自
然人並科以各該項所定之罰金。但法人之代表人或自然人對於犯
罪之發生，已盡力監督或為防止行為者，不在此限。
犯前四項之罪，於犯罪後六個月內自首者，免除其刑；逾六個月
者，減輕或免除其刑；在偵查或審判中自白者，減輕其刑。
洗錢防制法第12條
犯第9 條之罪者，其因犯罪所得財物或財產上利益，除應發還被
害人或第三人者外，不問屬於犯人與否，沒收之。如全部或一部
不能沒收時，追徵其價額或以其財產抵償之。
為保全前項財物或財產上利益追徵或財產之抵償，必要時，得酌
量扣押其財產。
對於外國政府、機構或國際組織依第14條所簽訂之條約或協定，
請求我國協助之案件，如所涉之犯罪行為符合第3 條所列之罪，
雖非我國偵查或審判中者，亦得準用前二項之規定。
中華民國刑法第340條
 以 犯第339 條之罪為常業者，處一年以上七年以下有期徒刑，
得併科五萬元以下罰金。
.........................................................
附件：
臺灣板橋地方法院檢察署檢察官聲請簡易判決處刑書
　　　　　　　　　　　　　　　　　 94年度偵字第7856號
　　 被　　　告　丙○○　男　38歲（民國○○年○月○日生）
　　　　　　　　　　　　 住宜蘭縣冬山鄉○○村○○路3巷6弄
　　　　　　　　　　　　　11號
　　　　　　　　　　　　 居台北縣土城市○○路12號4樓
　　　　　　　　　　　　 身分證統一編號：Ｚ000000000號
上列被告因詐欺等案件，業經偵查終結，認宜以簡易判決處刑，
茲將犯罪事實及證據並所犯法條分敘如左：
　　　　犯罪事實
一、丙○○因自不詳人士於報紙刊登之廣告，得知可藉賣出自己
 　 名義之金融機構帳戶後，可以換取現金花用，又丙○○依一
 　 般社會生活之通常經驗，本可預見將帳戶提供不相識之人，
 　 可能幫助犯罪集團作為不法收取他人款項之用及掩飾或隱匿
 　 重大犯罪所得財物，竟仍不違本意，基於幫助常業詐欺及洗
 　 錢之不確定故意，於民國92年11月至12月間某日，攜帶自身
　　所有之台北市○○路之中華商業銀行太原路分行0000000000
 　 00000 號、台北市○○○路之大眾商業銀行新生分行000000
    000000號及台北縣永和市之誠泰商業銀行000000000000號存
    摺、提款卡等物，在台北市火車站附近某處，以每本新台幣
    （下同）2 千元之代價，共計6 千元之價格，售予年籍不詳
    之林姓成年男子，提供作為詐欺取財收受款項之工具，旋經
    該林姓男子將上開丙○○帳戶、存摺等物品交由不詳犯罪集
    團後，該犯罪集團人員即基於常業詐欺之犯意，自92年年底
    某日起，以撥打電話之詐術，分別假藉「中華電信員工及花
    旗銀行客服部人員」之名義，伺機詐騙不特定之人，適有乙○○及甲○○2 人分別接到電話，而與該集團聯絡，該集團
    分別向該2 人訛稱家用電話未理退費可以立即辦理退費及信
    用卡遭到盜刷須變更密碼等理由，致陳、袁2 人不知有詐而
    依照指示，分別於92年12月12日下午3 時45分及93年6 月14
    日晚上10時30分，將25萬及20萬元匯入丙○○前開3 個帳戶
    內，再由集團人員領走款項，並賴以維生，丙○○以此方式
    幫助該犯罪集團掩飾、隱匿常業詐欺犯罪之所得。嗣經乙○○及甲○○2 人發現有異後，始知受騙而報警處理。
二、案經台北縣政府警察局海山分局報告偵辦。
　　　　證據並所犯法條
一、上揭犯罪事實，業據被告丙○○坦承不諱，核與被害人乙○○及甲○○指述及證人張雅婷證述之情節相符，並有所提出
　　之交易清單及匯款單數紙在卷足稽，足見被告所出售之帳戶
　　，確遭犯罪集團以虛偽之名義，詐騙被害人乙○○及甲○○
　　等人將所謂退費等費用匯入使用，並藉以掩飾、隱匿詐欺所
　　得之款項，顯見該集團成員係以詐欺為常業，自屬洗錢防制
　　法第3 條第1 項第5 款、第2 條第1 項第1 款所稱之掩飾、
    隱匿重大犯罪所得之洗錢行為無誤。復查，在銀行、郵局申
    請設立存款帳戶，除須提出身分資料以供查核外，並無其他
    特別規定或條件；果若係單純供合法存、提款使用，何須花
    費數千元之金額以購買他人帳戶之存摺或提款卡？被告係成
    年人，非無社會經驗，近年來各新聞媒體對於恐嚇、詐欺取
    財犯人多利用他人帳戶以為取得款項之手段，亦多有傳播；
    被告對於蒐購其帳戶存摺、提款卡之目的，是否在規避他人
    查察以作為不法使用，豈無起疑之理；又衡諸一般社會生活
    之通常經驗，被告自可預見收購其銀行帳戶存摺之人，將有
    作為不法收取他人款項及幫助犯罪集團掩飾、隱匿重大犯罪
    所得之可能，乃其竟仍執意予以出售獲利，則被告應有幫助
    他人犯 罪及幫助犯罪集團掩飾、隱匿常業詐欺所得之不確
    定故意，已甚為明確，是本件事證已臻明確，被告罪嫌洵堪
    認定。
二、被告基於幫助他人犯罪及幫助犯罪集團掩飾、隱匿常業詐欺
　　所得之不確定故意，出售存摺供不詳年籍住所之成年男子不
　　法使用，並未參與常業詐欺及洗錢犯行之構成要件之施行。
　　是核被告所為，係犯刑法第30條第1 項、第340 條之幫助常
    業詐欺取財及洗錢防制法第9 條第1 項之幫助洗錢等罪嫌。
    被告以1 行為觸犯上開2 罪名，為想像競合犯，請依刑法第
    55條前段之規定，從較重之幫助常業詐欺罪處斷。又被告幫
    助犯罪集團為常業詐欺取財及洗錢犯行，係幫助犯，應按正
    犯之刑減輕之；復被告幫助洗錢之所得，請依洗錢防制法第
    12條第1 項、第4 條第2 款規定宣告沒收，如全部或一部不
    能沒收時，以其財產抵償之。
三、依刑事訴訟法第451條第1項聲請逕以簡易判決處刑。
　　此　　致
臺灣板橋地方法院
中　　華　　民　　國　　94　　年　　5 　　月　　31　　日
　　　　　　　　　　　　　　　 檢察官　林　俊　峰
上正本證明與原本無異
中　　華　　民　　國　　94　　年　　6 　　月　　2 　　日
　　　　　　　　　　　　　　　 書記官
本件係依刑事訴訟法簡易程序辦理，法院簡易庭得不傳喚被告、
輔佐人、告訴人、告發人等出庭即以簡易判決處刑；被告、被害
人、告訴人等對告訴乃論案件如已達成民事和解而要撤回告訴或
對非告訴乃論案件認有受傳喚到庭陳述意見之必要時，請即另以
書狀向臺灣板橋地方法院簡易法庭陳述或請求傳訊。
附錄本案所犯法條全文
中華民國刑法第三十條
(從犯及其處罰)
幫助他人犯罪者，為從犯。雖他人不知幫助之情者，亦同。
從犯之處罰，得按正犯之刑減輕之。
中華民國刑法第三百四十條
以犯第三百三十九條之罪為常業者，處一年以上七年以下有期徒
刑，得併科五萬元以下罰金。
洗錢防制法第九條
犯第二條第一款之罪者，處五年以下有期徒刑，得併科新臺幣三
百萬元以下罰金。
犯第二條第二款之罪者，處七年以下有期徒刑，得併科新臺幣五
百萬元以下罰金。
以犯前二項之罪為常業者，處三年以上十年以下有期徒刑，得併
科新臺幣一百萬元以上一千萬元以下罰金。
法人之代表人、法人或自然人之代理人、受雇人或其他從業人員
，因執行業務犯前三項之罪者，除處罰行為人外，對該法人或自
然人並科以各該項所定之罰金。但法人之代表人或自然人對於犯
罪之發生，已盡力監督或為防止行為者，不在此限。
犯前四項之罪，於犯罪後六個月內自首者，免除其刑；逾六個月
者，減輕或免除其刑；在偵查或審判中自白者，減輕其刑。
